【裁判字號】    97,台上,5570
【裁判日期】    971106
【裁判案由】    違反毒品危害防制條例
【裁判全文】
最高法院刑事判決            九十七年度台上字第五五七０號
上  訴  人  甲○○
            乙○○
上列上訴人等因違反毒品危害防制條例案件，不服台灣高等法院
台中分院中華民國九十七年八月二十七日第二審判決（九十七年
度上訴字第一五六九、一五七八號，起訴及追加起訴案號：台灣
台中地方法院檢察署九十六年度偵字第二一三一八號、九十七年
度偵緝字第二七九號），提起上訴，本院判決如下：
    主  文
上訴駁回。
    理  由
按刑事訴訟法第三百七十七條規定，上訴於第三審法院，非以判
決違背法令為理由，不得為之。是提起第三審上訴，應以原判決
違背法令為理由，係屬法定要件。如果上訴理由書狀並未依據卷
內訴訟資料，具體指摘原判決不適用何種法則或如何適用不當，
或所指摘原判決違法情事，顯與法律規定得為第三審上訴理由之
違法情形，不相適合時，均應認其上訴為違背法律上之程式，予
以駁回。本件原判決已敘明依憑證人張瑞金於警詢、檢察官訊問
時及第一審、原審；許瑋倫於第一審之指證，佐以上訴人甲○○
、乙○○於警詢、檢察官訊問時及第一審、原審之供述或證述情
節，並有甲○○、乙○○、張瑞金分別持用之門號000000
0000、0000000000、0000000000行動
電話通聯紀錄在卷可稽，暨甲○○、乙○○持有為警查獲之白色
粉末二百九十六包、白色晶體二十八包、張瑞金持有為警查獲之
白色晶體一包扣案可資佐證。上開白色粉末二百九十六包經法務
部調查局鑑定結果，認定含有第一級毒品海洛因成分，合計淨重
二七一．三六公克，純度百分之二八．三二；白色晶體二十八包
經內政部警政署刑事警察局鑑定結果，認定含有第二級毒品甲基
安非他命成分，純度百分之九六，純質淨重約五六．０九公克；
白色晶體一包經行政院衛生署草屯療養院鑑定結果，認定含有甲
基安非他命成分，驗餘淨重０．四六六九公克等情，分別有法務
部調查局九十六年十月一日調科壹字第09623070550 號、內政部
警政署刑事警察局九十六年十月四日刑鑑字第0960141245號、行
政院衛生署草屯療養院九十六年九月五日草療鑑字第0960006714
號鑑定書在卷可按。對於甲○○所辯：伊購買扣案之海洛因、甲
基安非他命係供自行施用，無意販賣牟利。又伊係委請乙○○將
甲基安非他命一包無償交付張瑞金，並未收取金錢；乙○○所辯
：伊係依甲○○請託，順道將甲基安非他命一包交付張瑞金，伊
未與甲○○共同販賣甲基安非他命各云云，何以均不足採取，亦
已憑卷內證據資料，於理由內詳為指駁說明。並敘明甲○○意圖
販賣營利而一次販入海洛因及甲基安非他命，係以一行為觸犯毒
品危害防制條例第四條第一項、第二項之販賣第一級、第二級毒
品罪，應依刑法第五十五條想像競合犯之規定，從一重論以販賣
第一級毒品罪。甲○○賣出甲基安非他命予張瑞金部分，係意圖
營利而販入後首次賣出行為，係販賣行為之接續實行，祗成立一
販賣既遂罪。甲○○、乙○○分別受有期徒刑之執行完畢後，五
年以內故意再犯販賣第一級毒品、第二級毒品罪，均應依刑法第
四十七條第一項規定，論以累犯，除法定本刑為死刑、無期徒刑
部分，依法均不得加重其刑，不予加重外，就法定本刑為有期徒
刑、罰金部分加重其刑；甲○○販入海洛因未及賣出即被查獲，
尚未生具體危害，科以販賣第一級毒品罪之法定最低本刑無期徒
刑，仍嫌過重，依一般國民之法律情感，實屬情輕法重，足以引
起一般人之同情，其犯罪之情狀顯可憫恕，爰依刑法第五十九條
之規定，酌量減輕其刑。因而撤銷第一審關於甲○○有罪部分及
乙○○販賣第二級毒品部分之科刑判決，改判仍論以甲○○販賣
第一級毒品，處有期徒刑二十年，扣案之海洛因二百九十六包、
甲基安非他命二十八包沒收銷燬之，未扣案之販賣第二級毒品所
得新台幣（下同）三千元與乙○○連帶沒收，如全部或一部不能
沒收時，以其財產抵償之；乙○○共同販賣第二級毒品，處有期
徒刑七年四月，未扣案之販賣第二級毒品所得三千元與甲○○連
帶沒收，如全部或一部不能沒收時，以其財產抵償之。已詳述所
憑之證據及其認定之理由，從形式上觀察，並無何違背法令之情
形存在。上訴意旨甲○○略以：(一)原判決僅憑甲○○持有海洛因
，而無其他補強證據，即遽為認定甲○○係意圖販賣牟利而購入
，論以販賣第一級毒品罪，有認定事實不合證據法則之違法。(二)
張瑞金雖指證以三千元之價格，向甲○○購買甲基安非他命一包
，然張瑞金之單一指證不能作為有罪判決之唯一證據，仍應有其
他補強證據用以佐證張瑞金所為指證之真實性。原審未調查有何
補強證據，即認定甲○○賣出甲基安非他命予張瑞金，於法未合
；乙○○略以：(一)乙○○供稱：甲○○委請伊交付甲基安非他命
一包予張瑞金時，告知係要無償請張瑞金施用；甲○○供稱：伊
告訴乙○○甲基安非他命是要贈送張瑞金；張瑞金供陳：乙○○
將甲基安非他命交付伊，並未提及價錢等語。則原判決認定甲○
○委請乙○○交付甲基安非他命予張瑞金時，有告知乙○○甲基
安非他命之價金已收取等情，有認定事實不依證據之違法。(二)乙
○○與甲○○交情密切，及乙○○於警察搜索時冒險攀爬窗戶逃
逸等情，均與乙○○有無販賣甲基安非他命犯意無涉。原判決徒
憑上開情事，認定乙○○與甲○○有販賣甲基安非他命之犯意聯
絡，有違經驗法則、論理法則。又原判決就乙○○究在何時、何
地、以何方式與甲○○有販賣甲基安非他命之犯意聯絡，均未論
述說明，亦有判決理由不備之違法。(三)原判決事實欄已記載張瑞
金持有為警查獲之甲基安非他命一包，驗餘淨重為０．四六一九
公克，理由卻記載該包甲基安非他命驗餘淨重係０．四六六九公
克，前後不一，有判決理由矛盾之違法。(四)原判決說明內裝海洛
因及甲基安非他命之塑膠夾鏈袋無法與毒品析離，應一併依毒品
危害防制條例第十八條第一項規定，諭知沒收銷燬。惟卷內並無
證據證明上情，且原判決亦未說明所憑依據，有認定事實不依證
據及適用法則不當之違法。(五)警方查扣包裝海洛因及甲基安非他
命使用之大塑膠袋一個，係供販賣海洛因、甲基安非他命所用之
物。原判決未就該大塑膠袋依毒品危害防制條例第十九條第一項
規定，諭知沒收，有判決不適用法則之違法各云云。經查：(一)證
據之取捨與證據之證明力如何，均屬事實審法院得自由裁量、判
斷之職權；苟其此項裁量、判斷，並不悖乎通常一般之人日常生
活經驗之定則或論理法則，又於判決內論述其何以作此判斷之心
證理由者，即不得任意指摘其為違法，而據為提起第三審上訴之
合法理由。(1)原判決已詳細說明其認定甲○○意圖販賣營利，購
入海洛因、甲基安非他命等情之得心證理由（見原判決理由甲、
三、(六)及四）。以海洛因、甲基安非他命均量少價昂，甲○○花
費不貲一次大量購入海洛因、甲基安非他命，且不辭勞費將之分
裝成海洛因二百九十六包、甲基安非他命二十九包，顯非單純供
自行施用可比。原判決認定甲○○係意圖販賣營利，購入海洛因
、甲基安非他命，合於事理，自與證據法則無違。(2)原判決已詳
敘其認定甲○○以三千元之價格，賣出甲基安非他命一包予張瑞
金所憑依據（見原判決理由甲、三、(一)至(五)）。原判決除以張瑞
金之指證為憑外，並佐以甲○○、乙○○部分供述情節，復有行
動電話通聯紀錄、張瑞金持有為警查獲之甲基安非他命一包可證
，並非單憑張瑞金之指證，而無其他補強證據，核與證據法則不
悖。(二)乙○○於九十六年八月二十六日警詢時供述：甲○○於九
十六年八月二十五日，約伊在台中市○○路大智國民小學見面，
將持有之海洛因及甲基安非他命放在伊駕駛之車輛上。甲○○交
待伊將甲基安非他命一包交給張瑞金。伊交付甲基安非他命一包
予張瑞金時，並未向張瑞金收錢，價金係由甲○○收取。伊幫忙
交付甲基安非他命予張瑞金，甲○○會無償提供甲基安非他命予
伊施用等語（見台中市警察局第二分局中分二警偵字第09600328
01號刑案偵查卷宗第十頁）。原判決援引乙○○上開供述（見原
判決理由甲、三、(二)第一行至十行），佐以其他事證，認定甲○
○委請乙○○交付甲基安非他命予張瑞金時，有告知乙○○甲基
安非他命之價金已收取；乙○○與甲○○就賣出甲基安非他命予
張瑞金有犯意聯絡及行為分擔等情（見原判決理由甲、三），難
謂有認定事實不依證據、不合證據法則及判決理由不備之違法。
(三)刑事判決之文字，如有顯係誤寫而不影響全案情節與判決本旨
者，已經宣示或送達後，仍可由原判決之法院依聲請或本於職權
以裁定更正之，此等因筆誤而生之錯誤，既得以裁定更正，即無
違背法令可言。原判決犯罪事實欄二第九、十行有關「送驗淨重
０．四六九六公克，驗餘淨重０．四六一九公克」之記載，參酌
卷附行政院衛生署草屯療養院九十六年九月五日草療鑑字第0960
006714號鑑定書（見原審卷第七五之一頁）之記載，應有誤寫情
形，惟此顯係判決文字之誤寫，並不影響全案情節與判決本旨，
自可由原審依聲請或本於職權裁定更正之，不得遽指為違法。(四)
內裝海洛因、甲基安非他命之塑膠夾鏈袋，將其內毒品取出，仍
不免有些許毒品沾染殘留其上，係一般常識。原判決認定內裝海
洛因及甲基安非他命之塑膠夾鏈袋無法與毒品完全析離等情，尚
無認定事實不依證據之違法。原判決因此將塑膠夾鏈袋一併依毒
品危害防制條例第十八條第一項規定，諭知沒收銷燬，難謂有適
用法則不當之違法。(五)原判決既未認定包裝海洛因二百九十六包
及甲基安非他命二十八包之大塑膠袋，係甲○○所有供販賣海洛
因或甲基安非他命所用之物，因此未依毒品危害防制條例第十九
條第一項規定諭知沒收，亦難認於法有違。甲○○、乙○○上訴
意旨仍執前詞，再為事實上之爭執，或徒憑己見，就原審調查、
取捨證據與判斷其證明力之適法行使，及判決內已明白論斷之事
項，任意指摘為違法，並非適法之上訴第三審理由。其等上訴違
背法律上之程式，均應予駁回。
據上論結，應依刑事訴訟法第三百九十五條前段，判決如主文。
中    華    民    國  九十七  年   十一   月    六    日
                      最高法院刑事第六庭
                          審判長法官  洪  清  江
                                法官  韓  金  秀
                                法官  林  勤  純
                                法官  李  錦  樑
                                法官  陳  國  文
      本件正本證明與原本無異
                                      書  記  官
中    華    民    國  九十七  年   十一   月   十四   日
                                                      Ｅ


司法院資訊處製作；財團法人民間司法改革基金會備份。
